臺灣臺南地方法院民事判決　九十年度婚字第七○四號
　　原　　　告　甲○○
　　被　　　告　乙○○
右當事人間請求離婚事件，本院判決如左：
    主      文
准原告與被告離婚。
訴訟費用由被告負擔。
    事      實
甲、原告方面：
一、聲明：求為判決如主文第一項所示。
二、陳述：
（一）緣原告於二十歲時與被告相識，後被其誘惑，先與之同居九年，迨民國六十六
      年被告與其原配離婚，二人始辦理結婚登記。同居期間，原告與被告在六十二
      年十月三十日與被告生育一女兒，取名「佩玲」，之後被告為控制原告行動自
      由，經常借題家庭鎖事一言不合，即口出「三字經」辱罵，甚至拳打腳踢，當
      然也不許原告與朋友來往，還將原告外出服飾撕剪破，高跟鞋等物毀壞，更甚
      者，當者女兒面前辱罵「雜種仔子」，還揚言要把原告拴住，若想分手要給一
      百萬元，擺明就是要折磨原告。被告之惡言侮辱暴行，女兒蔡佩玲皆目睹其景
      ，知之甚詳。
（二）原告常受此侮辱毆打異常虐待，身心已碎，曾數次帶著女兒離家出走，奈何被
      被告尋獲揪回。迨七十一年一月二十二日再被凌辱毆打，在忍無可忍不堪同居
      之情形下，毅然帶著女兒離家誓不回頭，雖有夫妻之名，但已無夫妻之實，已
      符合民法第一千零五十二條第一項第三款、第五款及第二項之規定，原告據此
      請求離婚。
（三）民法第一零五六條、第一０五七條明定，無過失之一方，對於有過失之他方請
      求損害賠償，原告本可依該法條，請求贍養費及身心創慰藉金，但為求好聚好
      散及活得有尊嚴，放棄此項請求權益，特為敘明。
三、證據：提出戶籍謄本二紙為證，並聲請訊問證人蔡佩玲。
乙、被告方面：
一、聲明：請求判決駁回原告之訴。
二、陳述：原告離家出走不肯和被告同住，被告沒有打原告，不知原告為何會離家，
    小孩子也都不認被告。
    理      由
一、兩造間有婚姻關係現仍存續中，有原告提出戶籍謄本配偶欄記載可證。
二、原告主張被告虐待之事實，業據證人即兩造之女蔡佩玲到庭證稱：「（我）和我
    母親同住，因為我媽媽和我爸爸沒有辦法同住，所以才從台南市搬到台中去住。
    我爸爸會打我母親，也會罵我和母親，我父親喝酒的時候就會打我母親，我印象
    中看過很多次，我爸爸都是用拳頭打我母親的身體各處，當時我爸爸都罵我母親
    『排骨』，對我母親精神虐待，我父親及我父親前妻的女兒也會罵我『雜種仔子
    』，當時還小我聽不懂，我母親因為我父親暴力的關係才離家出走，帶我到台中
    住。」、「他常常喝醉酒之後任何的芝麻小事就會構成打人的原因。」、「我父
    親不准我母親和朋友來往，甚至是女性的朋友也不允許，我父親也拿剪刀剪她的
    衣服，都是隨他高興就剪，他想這樣子就不會有人去欣賞她了，我父親也有破壞
    我母親的高跟鞋，我想他可能是不想我母親穿得光鮮亮麗，只要破破爛爛在家裡
    就好，我父親曾限制我母親的自由，說要分手就要給他新台幣壹佰萬元。」（見
    本院九十年十二月十一日言詞辯論筆錄）等語明確，堪可信為真正。
三、經查：夫妻之一方受他方不堪同居之虐待者，為判決離婚之原因，民法第一千零
    五十二條第一項第三款定有明文。「又維護人格尊嚴與確保人身安全，為我國憲
    法保障人民自由權利之基本理念。民法第一千零五十二條第一項第三款所稱『不
    堪同居之虐待』，應就具體事件，衡量夫妻之一方受他方虐待所受侵害之嚴重性
    ，斟酌當事人之教育程度、社會地位及其他情事，是否已危及婚姻關係之維繫為
    斷。若受他方虐待已逾夫妻通常所能忍受之程度而有侵害人格尊嚴與人身安全者
    ，即不得謂非受不堪同居之虐待」，司法院大法官會議著有釋字第三七二號解釋
    文。被告酒後慣常性毆打、辱罵原告，以毀壞原告之物來達到限制原告交友之權
    利，此已逾夫妻通常所能忍受之程度。本院認被告之虐待行為已有礙於原告之人
    格尊嚴與人身安全，危及婚姻關係之維繫，致無法繼續共同生活，應合民法第一
    千零五十二條第一項第三款規定，原告據以訴請離婚，於法並無不合，應予准許
    。
四、次查，有民法第一千零五十二條第一項以外之重大事由，難以維持婚姻者，夫妻
    之一方得請求離婚，此民法第一千零五十二條第二項定有明文。按結婚之目的，
    在營夫妻共同永久生活為目的，自應以誠摯情感為基礎，互相扶持提攜，始克有
    成。倘反其道而行，日常生活無法協調，形同陌路，未一同生活久矣，則此種婚
    姻有名無實，即有難以維持之重大事由。原告主張攜女到台中居住，迄今已二十
    年之事實，業據被告自認在卷，並經兩造之女蔡佩玲到庭證述明確，自堪信為真
    實。兩造分居已二十年，足見兩造間之婚姻關係發生嚴重障礙，僅維持形式上之
    婚姻關係，與婚姻之本質有違，堪認有難以維持兩造間婚姻之重大事由存在。
五、又按民法第一千零五十二條第二項規定，其事由（指造成難以維持婚姻之重大事
    由）應由夫妻之一方負責者，僅他方得請求離婚。原告離家係因不堪原告之虐待
    已如前述，顯見造成雙方分居之難以維持婚姻之重大事由，被告實應負相當責任
    。從而，原告依據民法第一千零五十二條第二項規定請求離婚，依法並無不合，
    亦應准許。
六、又原告本於民法第一千零五十二條第一項第三款、第五款、第二項之數項離婚事
    由提起離婚之訴，係合併提起數宗形成之訴，可致同一之法律效果，此種起訴之
    形態，學者謂之為重疊的訴之合併。其訟訴標的雖有數項，而僅有單一聲明，法
    院應就原告所主張之數項訴訟標的逐一審理，如認定其中一項訴訟標的為有理由
    ，即可為原告勝訴判決；原告主張依第一千零五十二條第一項第三款、第二項請
    求離婚既有理由，本院無再審酌同條第第一項第五款之必要，附此說明。
七、據上論結，原告之訴為有理由，依民事訴訟法第七十八條，判決如主文。
中　　　華　　　民　　　國　　九十一　　年　　　二　　　月　　　八　　　日
                                臺灣臺南地方法院家事法庭
~B法　　　官　張麗娟
右正本證明與原本無異
如對本判決上訴，須於判決送達後廿日內向本院提出上訴狀
中　　　華　　　民　　　國　　九十一　　年　　　二　　　月　　　八　　　日
~B法院書記官　陳南山
